【裁判字號】    99,簡上,98
【裁判日期】    990729
【裁判案由】    詐欺
【裁判全文】
臺灣嘉義地方法院刑事判決              99年度簡上字第98號
上  訴  人  臺灣嘉義地方法院檢察署檢察官
被      告  丙○○
上列上訴人因被告詐欺案件，不服本院嘉義簡易庭中華民國99
年4月30日99年度嘉簡字第609號第一審判決（聲請簡易判決處刑
書案號：臺灣嘉義地方法院檢察署99年度偵字第687號、第2072
號、第2524號、99年度偵緝字第157號至第161號)提起上訴，及
移送併案審理（臺灣臺東地方法院檢察署99年度偵字第1085號、
臺灣臺南地方法院檢察署99年度偵字第8509號、臺灣嘉義地方法
院檢察署99年度偵字第4468號、第4469號），本院合議庭判決如
下：
    主  文
原判決撤銷。
丙○○犯幫助詐欺取財罪，累犯，處有期徒刑陸月，如易科罰金
，以新臺幣壹仟元折算壹日。
    犯 罪 事 實
一、丙○○前因違反毒品危害防制條例案件及詐欺等罪，經本院
    分別判處有期徒刑1年、6月，定應執行有期徒刑1年5月確定
    ，嗣又因違反毒品危害防制條例案件經判處有期徒刑6月確
    定，於93年8月28日入監服刑，95年3月10日縮短刑期假釋出
    監，嗣經撤銷假釋及減刑後，應執行殘刑有期徒刑11日，另
    因違反毒品危害防制條例案件經判處有期徒刑7月確定，於
    95 年11月17日入監服刑，96年7月15日縮刑期滿執行完畢。
    猶不知悔改，明知銀行存摺、提款卡及提款卡密碼係供自己
    使用，攸關個人債信，甚為重要，若同時交予他人，可能被
    非法使用，且可預見無故蒐集他人之存摺帳戶、提款卡使用
    之人，將可能藉蒐集之存摺帳戶、提款卡遂行財產上犯罪之
    目的，丙○○竟仍基於幫助詐欺取財之不確定故意，於民國
    98 年11間某日，在嘉義市○○街路旁，將其所有之第一商
    業銀行嘉義分行帳號00000000000號帳戶之存摺、提款卡及
    提款卡密碼，提供予姓名年籍不詳之成年蒐集帳戶者，而該
    蒐集帳戶者取得上開存摺、提款卡及提款卡密碼後，則交予
    詐騙集團作為詐騙被害人後使被害人匯入款項之帳戶。嗣於
    附表所示之時間，真實姓名年籍不詳之詐騙集團成員意圖為
    自己及他人不法之所有，以附表所示之方式詐騙附表所列之
    被害人，各該被害人分別匯款附表所示之金額至丙○○上開
    帳戶內。
二、案經臺北縣政府警察局海山分局、新店分局、汐止分局、臺
    中市警察局第三分局、臺中縣警察局太平分局、臺南縣警察
    局歸仁分局報告，臺北市政府警察局信義分局移送，及臺北
    縣政府警察局三重分局報告臺灣板橋地方法院檢察署呈請臺
    灣高等法院檢察署檢察長令轉臺灣嘉義地方法院檢察署檢察
    官偵查聲請簡易判決處刑，及臺灣臺東地方法院檢察署、臺
    灣臺南地方法院檢察署、臺灣嘉義地方法院檢察署移送併案
    審理。
    理  由
壹、程序部分：
    按被告以外之人於審判外之陳述，雖不符刑事訴訟法第159
    條之1至第159條之4傳聞證據得為證據之例外規定，而經當
    事人於審判程序同意作為證據，法院審酌該言詞陳述或書面
    陳述作成時之情況，認為適當者，亦得為證據，刑事訴訟法
    第159條之5第1項定有明文。查本案認定事實所引用之言詞
    及書面陳述證據，經本院於審理時提示被告表示同意作為證
    據使用，本院審酌該陳述證據之取得過程並無瑕疵，與本案
    待證事實間復具有相當之關聯性，自得採為證據，合先敘明
    。
貳、實體部分：
一、認定犯罪事實所憑之證據及理由
(一)訊據被告丙○○坦承前揭犯行(本審卷第93頁)，且有被害人
    乙○○98年12月7日警詢調查筆錄(臺北縣政府警察局汐止分
    局99年2月23日北縣警汐刑字第0990005637號卷第2頁至第2
    頁背面)、甲○○98年11月28日警詢調查筆錄(臺中縣警察局
    太平分局99年1月15日中縣太警偵字第0990040242號卷第10
    頁至第11頁)、己○○98年12月2日警詢調查筆錄(臺北縣政
    府警察局新店分局99年2月24日北縣警店刑字第0980062989
    號卷第2頁至第3頁)、子○○98年11月28日警詢調查筆錄(臺
    北市政府警察局信義分局99年3月1日北市警信分刑字第0983
    2969100號卷第38頁至第39頁)、辛○○98年12月2日警詢調
    查筆錄(臺中市警察局第三分局99年2月22日中分三偵字第
    0980032894號卷第2頁至第3頁)、庚○○98年11月30日警詢
    調查筆錄(臺灣板橋地方法院檢察署99年度偵字第3530號卷
    第3頁至第4頁)、丑○○98年12月2日警詢調查筆錄(臺北縣
    政府警察局海山分局99年3月12日北縣警海刑字第099001036
    1號卷第1頁至第2頁)、壬○○98年12月2日警詢調查筆錄(同
    前卷第3頁至第4頁)、癸○○98年12月3日警詢調查筆錄(同
    前卷第5頁至第6頁)、卯○○98年11月30日警詢調查筆錄(臺
    南縣警察局歸仁分局98年12月31日南縣歸警偵字第09800218
    01號卷第1頁至第2頁)、戊○○98年11月30日警詢調查筆錄(
    臺灣臺東地方法院檢察署99年度偵字第688號卷第10頁)、丁○○98年12月3日警詢調查筆錄(臺灣彰化地方法院檢察署99
    年度偵字第2772號卷第4頁至第4頁背面)、99年3月25日檢察
    官訊問筆錄(同前卷第40頁）、寅○○98年12 月10日警詢調
    查筆錄(內政部警政署保安警察第二總隊第四大隊第二中隊
    99年2月9日保二(四)(2)警創字第0990000484號卷第1頁至第2頁
    )可參。復有第一商業銀行嘉義分行99年1月8日（99）一嘉
    字第3號函檢送被告之開戶資料及存提明細各1 份(臺中市警
    察局第三分局99年2月22日中分三偵字第098003 2894號卷第
    5頁至第17頁)、乙○○之郵政跨行匯款申請書1紙(臺北縣政
    府警察局汐止分局99年2月23日北縣警汐刑字第0990005637
    號卷第16頁)、甲○○之台中縣太平農會自動櫃員機交易明
    細表1紙(臺中縣警察局太平分局99年1月15日中縣太警偵字
    第0990040242號卷第15頁)、己○○之台新銀行自動櫃員機
    交易明細表1紙(臺北縣政府警察局新店分局99年2月24日北
    縣警店刑字第0980062989號卷第20頁)、子○○之玉山WebAT
    M轉帳明細表及中國信託存摺影本各1紙，(臺北市政府警察
    局信義分局99年3月1日北市警信分刑字第098329 69100 號
    卷第41頁至第42頁)、辛○○之郵政存摺影本1紙(臺中市警
    察局第三分局99年2月22日中分三偵字第09800 32894號卷第
    4頁)、庚○○之日盛銀行網路銀行台幣存款帳戶明細1紙(臺
    灣板橋地方法院檢察署99年度偵字第3530號卷第12頁)、丑
    ○○之中華郵政WebATM轉帳明細表1紙(臺北縣政府警察局海
    山分局99年3月12日北縣警海刑字第099001036 1號卷第12頁
    )、壬○○之國泰世華myATM轉出明細查詢1紙(同前卷第21頁
    )、癸○○之玉山銀行自動櫃員機交易明細表1紙(同前卷第
    31頁)、卯○○之郵政自動櫃員機交易明細表1紙(臺南縣警
    察局歸仁分局98年12月31日南縣歸警偵字第0980021801 號
    卷第5頁)、戊○○之第一銀行自動櫃員機交易明細表1紙(臺
    灣臺東地方法院檢察署99年度偵字第688號卷第11頁)、林雅
    芳之玉山銀行綜存戶交易資料查詢單1紙(臺灣彰化地方法院
    檢察署99年度偵字第2772號卷第43頁)、寅○○之中國信託
    個人化網路銀行台幣轉帳交易結果及活存明細各1紙(內政部
    警政署保安警察第二總隊第四大隊第二中隊99年2月9日保二
    (四)(2)警創字第0990000484號卷第11頁至第12頁)可稽，核與
    被告自白相符。
(二)按刑法上之故意，分為直接故意（確定故意）與間接故意（
    不確定故意），行為人對於構成犯罪之事實，明知並有意使
    其發生者，為直接故意。行為人對於構成犯罪之事實，預見
    其發生而其發生並不違背其本意者，為間接故意；而間接故
    意與有認識的過失之區別，在於二者對構成犯罪之事實雖均
    預見其能發生，但前者對其發生並不違背其本意，後者則確
    信其不發生。且幫助犯之成立，以行為人主觀上認識被幫助
    者正欲從事犯罪或係正在從事犯罪，且該犯罪有既遂之可能
    ，而其行為足以幫助他人實現構成要件者，即具有幫助故意
    ，並不以行為人確知被幫助者係犯何罪名為必要。至於行為
    人在正犯實施犯罪前為幫助行為者，則構成事前幫助犯。
(三)查一般人至金融機關開設帳戶使用，係方便容易且迅速之事
    ，苟有使用金融存款帳戶之正當用途，自以使用其本人或可
    信賴之親友申請之帳戶，最為便利安全，始可避免帳戶所有
    人反悔或心存歹念，利用通知掛失止付及換摺之方式，將帳
    戶內之款項領走一空，使用帳戶人反將蒙受損失，故苟非具
    意圖以他人帳戶從事不法用途，並藉以逃避查緝，自無向無
    相當信任關係之人取得帳戶使用之理。是依一般人通常之知
    識、經驗，均應知姓名年籍不詳之人要求提供帳戶，係欲藉
    該帳戶取得不法犯罪所得，且欲以之隱匿帳戶內資金之實際
    取得人之身分，被告係成年且有智識之人，對此自難諉稱不
    知，被告應可預見取得其帳戶之人係將帳戶從事不法使用。
(四)現今犯罪集團或不法份子為掩飾其不法獲利，避免執法人員
    之追究處罰，經常誘使一般民眾提供金融機構帳戶存摺等資
    料，再以此供作對外各種財產犯罪之不法用途，業經電視新
    聞及報章雜誌等大眾傳播媒體多所報導，政府亦極力宣導，
    期使民眾注意防範，被告縱使不確知所提供之帳戶，係遭他
    人用以對被害人詐欺取財，亦無法確知取得帳戶之人係以何
    種方法於何時地為詐欺取財之具體內容，惟對於其所提供之
    上揭帳戶，將遭他人作為詐欺取財犯行所得財物匯入及提領
    之工具使用，應有認識，且可預見其發生，竟仍同意他人使
    用，顯對帳戶供他人取得不法犯罪所得之用，亦不違背其本
    意，是被告並無確信帳戶不至遭利用為犯罪之用，仍將存摺
    、提款卡交付予他人，並告知提款卡密碼，足認被告有幫助
    犯罪之不確定故意，被告提供帳戶予他人使用之行為，應成
    立幫助詐欺取財罪甚明。是依上揭補強證據已足認被告所為
    之任意性自白，核與事實相符，本件事證明確，被告之犯行
    堪予認定。
二、論罪科刑之理由：
(一)查被告將帳戶交給他人詐欺，顯係基於幫助他人詐欺之犯意
    ，且所為提供帳戶予他人之行為係屬刑法詐欺罪構成要件以
    外之行為，其既以幫助他人犯罪之意思而參與犯罪構成要件
    以外之行為，核其所為，係犯刑法第339條第1項詐欺取財罪
    之幫助犯。被告提供帳戶，以1幫助行為，幫助他人先後對
    數人詐欺取財，係1行為觸犯數罪名，為想像競合犯，應依
    刑法第55條規定從一重之幫助詐欺取財罪論處。被告前因違
    反毒品危害防制條例案件及詐欺等罪，經本院分別判處有期
    徒刑1年、6月，定應執行有期徒刑1年5月確定，嗣又因違反
    毒品危害防制條例案件經判處有期徒刑6月確定，於93年8月
    28日入監服刑，95年3月10日縮短刑期假釋出監，嗣經撤銷
    假釋及減刑後，應執行殘刑有期徒刑11日，另因違反毒品危
    害防制條例案件經判處有期徒刑7月確定，於95年11月17日
    入監服刑，96年7月15日縮刑期滿執行完畢等情，此有臺灣
    高等法院被告前案紀錄表1份在卷可參，其受徒刑之執行完
    畢後，5年以內故意再犯本件有期徒刑以上之罪，為累犯，
    應依刑法第47條第1項規定加重其刑。被告幫助他人實行詐
    欺取財之犯罪行為，為幫助犯，爰依刑法第30條第2項之規
    定減輕其刑，並先就累犯加重後減輕其刑。檢察官雖未就被
    告併案審理部分即附表編號1、6、9之犯罪事實聲請簡易判
    決處刑，惟此部分與上揭聲請簡易判決處刑並經本院判決有
    罪之部分，有想像競合犯之裁判上1罪關係，為聲請簡易判
    決處刑效力所及，本院自應併予審理。
(二)原審以被告罪證明確，予以論罪科刑，固非無見，惟未能於
    判決前及時審酌被告如附表編號1、6、9犯罪事實之犯行，
    其認定事實及適用法律尚有未洽，檢察官以此提起上訴，請
    求撤銷原判決，為有理由，自應由本院撤銷原判決，另為適
    當之判決。爰審酌被告高職肄業之智識程度，因同意提供帳
    戶供他人非法使用，助長他人犯罪風氣，惟其本身未實際參
    與本件詐欺取財之犯行，被害人等所受之損害，及被告犯後
    坦承犯行等一切情狀，量處如主文所示之刑，並諭知易科罰
    金之折算標準，以示懲儆。
據上論斷，應依刑事訴訟法第455條之1第1項、第3項、第369條
第1項、第364條、第299條第1項前段，刑法第30條第1項前段、
第2項、第339條第1項、第55條、第47條第1項、第41條第1項前
段，刑法施行法第1條之1第1項、第2項前段，判決如主文。
本案經檢察官陳昭廷到庭執行職務。
中    華    民    國    99    年    7     月    29    日
              刑事第六庭  審判長法  官  蘇清水
                                法  官  林坤志
                                法  官  黃義成
上列正本證明與原本無異。
本件不得上訴。
中    華    民    國    99    年    7     月    29    日
                                書記官  許睿軒
附錄本案論罪科刑法條全文：
刑法第339條第1項：
意圖為自己或第三人不法之所有，以詐術使人將本人或第三人之
物交付者，處5年以下有期徒刑、拘役或科或併科1千元以下罰金
。
附表：
   ┌─┬────┬───┬───┬───────────┬────┬─────┐
   │編│詐騙（匯│地點（│被害人│遭詐騙經過            │詐騙匯款│偵查案號  │
   │號│款）時間│匯款）│      │                      │金額    │          │
   ├─┼────┼───┼───┼───────────┼────┼─────┤
   │01│98年11月│台東縣│戊○○│詐騙集團成員佯以奇摩帳│10,149元│臺灣臺東地│
   │  │24日15時│台東市│      │號Imew88567賣家陳文龍 │        │方法院檢察│
   │  │57分許  │      │      │名義，拍賣SONY數位相機│        │署99年度偵│
   │  │        │      │      │一台，致被害人陷於錯誤│        │字第1085號│
   │  │        │      │      │，而上網標購，並依指示│        │（聲請合併│
   │  │        │      │      │匯款，之後發現賣家已遭│        │審判）    │
   │  │        │      │      │停權，始知受騙。      │        │          │
   ├─┼────┼───┼───┼───────────┼────┼─────┤
   │02│98年11月│台北縣│乙○○│詐騙集團成員佯以奇摩帳│ 7,250元│臺灣嘉義地│
   │  │25日10時│汐止市│      │號Imew88567賣家陳文龍 │        │方法院檢察│
   │  │29分許  │      │      │名義，拍賣NOKIA手機一 │        │署99年度偵│
   │  │        │      │      │支，致被害人陷於錯誤，│        │字第1859號│
   │  │        │      │      │依指示匯款，之後遲未收│        │、偵緝字第│
   │  │        │      │      │到商品，始知受騙。    │        │161號     │
   │  │        │      │      │                      │        │          │
   ├─┼────┼───┼───┼───────────┼────┼─────┤
   │03│98年11月│台中縣│甲○○│詐騙集團成員佯以奇摩帳│19,800元│臺灣嘉義地│
   │  │26日7時7│太平市│      │號Imew88567賣家名義， │        │方法院檢察│
   │  │分許    │      │      │拍賣HTC牌手機一支，致 │        │署99年度偵│
   │  │        │      │      │被害人陷於錯誤，依指示│        │字第687號 │
   │  │        │      │      │匯款，之後上網始發現受│        │          │
   │  │        │      │      │騙。                  │        │          │
   ├─┼────┼───┼───┼───────────┼────┼─────┤
   │04│98年11月│台北縣│己○○│詐騙集團成員佯以奇摩帳│11,250元│臺灣嘉義地│
   │  │26日09時│新店市│      │號Imew88567賣家名義， │        │方法院檢察│
   │  │59分許  │      │      │拍賣CANON數位相機，致 │        │署99年度偵│
   │  │        │      │      │被害人陷於錯誤而標購，│        │字第1858號│
   │  │        │      │      │並依指示匯款，之後發現│        │、偵緝字第│
   │  │        │      │      │賣家已遭停權，始知受騙│        │160號     │
   │  │        │      │      │。                    │        │          │
   ├─┼────┼───┼───┼───────────┼────┼─────┤
   │05│98年11月│台北市│子○○│詐騙集團成員佯以奇摩帳│ 9,950元│臺灣嘉義地│
   │  │26日10時│信義區│      │號Imew88567賣家名義， │        │方法院檢察│
   │  │32分許  │      │      │拍賣「HP Mini2140鋁鎂 │        │署99年度偵│
   │  │        │      │      │合金SD電池3+6cell」小 │        │字第2072號│
   │  │        │      │      │筆電，致被害人陷於錯誤│        │          │
   │  │        │      │      │，依指示匯款，之後無法│        │          │
   │  │        │      │      │以所留電話與之聯繫，經│        │          │
   │  │        │      │      │上網查詢，始知受騙。  │        │          │
   ├─┼────┼───┼───┼───────────┼────┼─────┤
   │06│98年11月│彰化縣│丁○○│詐騙集團成員佯以奇摩帳│ 7,250元│臺灣嘉義地│
   │  │26日11時│永靖鄉│      │號Imew88567賣家名義， │        │方法院檢察│
   │  │11分許  │      │      │拍賣NOKIA5800手機一支 │        │署99年度偵│
   │  │        │      │      │，致被害人陷於錯誤，上│        │字第4468號│
   │  │        │      │      │網下標購買，並依指示匯│        │、第4469號│
   │  │        │      │      │款，之後遲未收到商品，│        │（聲請合併│
   │  │        │      │      │且無法以所留電話與之聯│        │審判）    │
   │  │        │      │      │繫，始知受騙。        │        │          │
   ├─┼────┼───┼───┼───────────┼────┼─────┤
   │07│98年11月│台中市│辛○○│詐騙集團成員佯以奇摩帳│10,149元│臺灣嘉義地│
   │  │26日13時│東區  │      │號Imew88567賣家陳文龍 │        │方法院檢察│
   │  │30分許  │      │      │名義，拍賣SONY數位相機│        │署99年度偵│
   │  │        │      │      │一台，致被害人陷於錯誤│        │字第1724號│
   │  │        │      │      │，依指示匯款，經五天後│        │、偵緝字第│
   │  │        │      │      │仍未收受商品，始知受騙│        │158號     │
   │  │        │      │      │。                    │        │          │
   ├─┼────┼───┼───┼───────────┼────┼─────┤
   │08│98年11月│台北縣│庚○○│詐騙集團成員佯以奇摩帳│23,650元│臺灣嘉義地│
   │  │26日22時│三重市│      │號Imew88567賣家名義， │        │方法院檢察│
   │  │許      │      │      │拍賣單眼相機組（CANON │        │署99年度偵│
   │  │        │      │      │500D），致被害人陷於錯│        │字第1777號│
   │  │        │      │      │誤，依指示匯款，之後發│        │、偵緝字第│
   │  │        │      │      │現賣家已遭停權，始知受│        │159號     │
   │  │        │      │      │騙。                  │        │          │
   ├─┼────┼───┼───┼───────────┼────┼─────┤
   │09│98年11月│台南縣│寅○○│詐騙集團成員佯以奇摩帳│11,500元│臺灣臺南地│
   │  │26日22時│新市鄉│      │號Imew88567賣家名義， │        │方法院檢察│
   │  │許      │      │      │刊登拍賣遊戲機一台，致│        │署99年度偵│
   │  │        │      │      │被害人陷於錯誤，上網下│        │字第8509號│
   │  │        │      │      │標購買，並依指示匯款，│        │（聲請合併│
   │  │        │      │      │之後遲未收到商品，且無│        │審判）    │
   │  │        │      │      │法與之聯繫，始知受騙。│        │          │
   ├─┼────┼───┼───┼───────────┼────┼─────┤
   │10│98年11月│台南市│丑○○│詐騙集團成員佯以奇摩帳│ 9,650元│臺灣嘉義地│
   │  │26日21時│東區  │      │號Imew88567賣家名義， │        │方法院檢察│
   │  │47分許  │      │      │刊登拍賣華碩EEEPC筆記 │        │署99年度偵│
   │  │        │      │      │型電腦一台，致被害人陷│        │字第2524號│
   │  │        │      │      │於錯誤，上網下標購買，│        │          │
   │  │        │      │      │並依指示匯款，之後遲未│        │          │
   │  │        │      │      │收到商品，且無法與之聯│        │          │
   │  │        │      │      │繫，始知受騙。        │        │          │
   ├─┼────┼───┼───┼───────────┼────┼─────┤
   │11│98年11月│台北縣│壬○○│詐騙集團成員佯以奇摩帳│ 7,250元│同上      │
   │  │27日7時9│板橋市│      │號Imew88567賣家名義， │        │          │
   │  │分許    │      │      │拍賣NOKIA5800手機一支 │        │          │
   │  │        │      │      │，致被害人陷於錯誤，上│        │          │
   │  │        │      │      │網下標購買，並依指示匯│        │          │
   │  │        │      │      │款，之後遲未收到商品，│        │          │
   │  │        │      │      │且無法以所留電話與之聯│        │          │
   │  │        │      │      │繫，始知受騙。        │        │          │
   ├─┼────┼───┼───┼───────────┼────┼─────┤
   │12│98年11月│台北縣│癸○○│詐騙集團成員佯以奇摩帳│14,500元│同上      │
   │  │27日16時│汐止市│      │號Imew88567賣家名義， │        │          │
   │  │36分許  │      │      │拍賣SONY手機、數位相機│        │          │
   │  │        │      │      │、單眼相機、華碩筆記型│        │          │
   │  │        │      │      │電腦共四台，致被害人陷│        │          │
   │  │        │      │      │於錯誤，上網下標購買，│        │          │
   │  │        │      │      │並依指示匯款，之後遲未│        │          │
   │  │        │      │      │收到商品，且無法以所留│        │          │
   │  │        │      │      │電話與之聯繫，始知受騙│        │          │
   │  │        │      │      │。                    │        │          │
   ├─┼────┼───┼───┼───────────┼────┼─────┤
   │13│98年11月│台南縣│卯○○│詐騙集團成員佯以奇摩帳│10,149元│臺灣嘉義地│
   │  │27日14時│仁德鄉│      │號Imew88567賣家名義， │        │方法院檢察│
   │  │37分許  │      │      │拍賣SONY相機一台，致被│        │署99年度偵│
   │  │        │      │      │害人陷於錯誤，而上網標│        │字第327號 │
   │  │        │      │      │購，並依指示匯款，之後│        │、偵緝字第│
   │  │        │      │      │發現賣家已遭停權，始知│        │157號     │
   │  │        │      │      │受騙。                │        │          │
   ├─┼────┼───┼───┼───────────┼────┼─────┤
   │  │        │      │      │         合    計     │152,497 │          │
   │  │        │      │      │                      │元      │          │
   └─┴────┴───┴───┴───────────┴────┴─────┘

司法院資訊處製作；財團法人民間司法改革基金會備份。
